臺灣基隆地方法院刑事判決　　　　　　 96年度簡上字第114號
上　訴　人
即　被　告　丙○○
上列上訴人即被告因詐欺案件，不服本院基隆簡易庭95年度基簡
字第545 號，中華民國96年5 月11日第一審簡易判決（原聲請簡
易判決處刑案號：臺灣基隆地方法院檢察署96年度偵緝字第213
號、95年度偵字第4666號）提起上訴，本院管轄之第二審合議庭
判決如下：
    主  文
原判決撤銷。
丙○○幫助共同意圖為自己不法之所有，以詐術使人將本人之物
交付，累犯，處有期徒刑肆月，如易科罰金，以銀元佰元即新
臺幣玖佰元折算壹日，減為有期徒刑貳月，如易科罰金，以銀元
佰元即新臺幣玖佰元折算壹日。
    事  實
一、丙○○前有多次施用毒品前科，最近一次，係因施用第一級
    、第二級毒品而經本院於民國93年6 月18日，以93年度訴字
    第252 號判決有期徒刑九月、五月，應執行有期徒刑一年確
    定，93年9 月15日發監執行、94年9 月1 日執行完畢。
二、緣李家健因閱讀自由時報之分類廣告，而查悉「出售郵銀簿
    」（含存摺、金融卡【即提款卡】、印鑑、密碼紙等物）之
    相關訊息。乃丙○○明知申請金融機構帳戶使用實屬輕而易
    舉之事，復明知一般人無故索取他人金融帳戶使用之行徑，
    常與財產犯罪密切相關；雖無「提供金融帳戶予他人使用，
    必然引發該他人萌生恃以實施詐欺犯罪」之確信，仍有「提
    供自己金融帳戶予他人使用，可能足以幫助該他人及與之有
    犯意聯絡者（下稱「詐騙集團」）實施詐欺犯罪」之預見，
    猶不違背其本意（即縱使該詐騙集團果恃丙○○之金融帳戶
    實施詐欺犯罪，亦不違反丙○○之本意），進而基於幫助該
    詐騙集團實施詐欺犯罪之不確定故意，逕自撥打該分類廣告
    所刊載之聯絡電話，俾與該詐騙集團接洽、聯繫；再於95年
    6 月26日，將自己於附表一所示申辦時間，向如附表一所示
    金融機構申辦之金融帳戶存摺、金融卡、印鑑章連同其密碼
    等資料，以新臺幣（下同）4,000 元之對價，一併交付予上
    開詐騙集團使用，藉此對上開詐騙集團提供助力，幫助上開
    詐騙集團遂彼等向不特定第三人詐取財物之目的。嗣該詐騙
    集團果基於詐騙之「單一」犯意聯絡，在時、空密接之情形
    下，推派姓名年籍不詳之成年成員數名，反覆、輪流以人頭
    電話致電予「不特定」之多數人，或對彼等謊稱身分資料遭
    人盜用致罹刑案，繼而託詞必須申辦「網路銀行帳戶」或「
    安全監管帳號」俾確保其財物安全；或對彼等謊稱中獎而託
    稱必須先行支付各項稅費。接獲詐騙集團來電之「不特定」
    人中，果有如附表二所示各人先、後陷於錯誤，進而誤依詐
    騙集團成員指示，分別於附表二所示時間，誤將自己金融帳
    戶內如附表二所示現金轉帳匯入如附表一所示各該金融帳戶
    ，詳如附表二「詐騙手法」欄之所示。該詐騙集團遂藉此對
    如附表所示各人詐欺取財得逞，並因丙○○帳戶之介入，致
    員警無從自上開資金流向以逆推追查該詐騙集團之實際所在
    。
三、案經基隆市警察局第四分局移送臺灣基隆地方法院檢察署檢
    察官偵查後，聲請本院以簡易判決處刑。
    理  由
一、證據能力
    按被告以外之人於審判外之言詞或書面陳述，除法律有規定
    者外，不得作為證據，刑事訴訟法第一百五十九條第一項固
    有明文。惟被告以外之人於審判外之陳述，即令與同法第一
    百五十九條之一至同法第一百五十九條之四「傳聞證據排除
    之例外」等規定不符，然「經當事人於審判程序同意作為證
    據，法院審酌該言詞陳述或書面陳述作成時之情況，認為適
    當者，亦得為證據；當事人、代理人或辯護人於法院調查證
    據時，知有上開刑事訴訟法第一百五十九條第一項不得為證
    據之情形，而未於言詞辯論終結前聲明異議者，視為有前項
    之同意」，刑事訴訟法第一百五十九條之五亦有明定。蓋被
    告之「反對詰問權」，核屬憲法第八條第一項規定「非由法
    院依法定程序不得審問處罰」之正當法律程序所保障之基本
    人權及第十六條所保障之基本訴訟權，不容任意剝奪。是為
    保障被告之「反對詰問權」，92年2 月6 日修正公布之刑事
    訴訟法，乃酌採英美法之傳聞法則，明定被告以外之人於審
    判外之陳述，性質上均屬傳聞證據，依傳聞法則，原均無證
    據能力。惟「反對詰問權」既屬被告訴訟防禦之一種，則倘
    法院於審理之時，業已賦與被告合理主張是項權利之機會，
    乃被告於審慎評估其訴訟之優勝劣敗後，竟甘於放棄關此權
    利之行使（例如：證人於審判外之陳述已明，倘一再傳喚到
    庭俾踐行詰問，不過徒增審訊時間，而無助事實釐清。又如
    ：倘傳喚證人到庭俾踐行詰問，不僅無從維護被告本身利益
    ，甚且可能惡化刑事被告處境，使被告居於更為不利之劣勢
    ），則已足見「反對詰問」之於被告本案防禦之了無助益！
    此際，倘仍強令被告為此主張，則其結果恐亦將與「被告之
    不防禦」無殊，而終將悖離憲法保障人民訴訟權及刑事訴訟
    法酌採英美傳聞法則之本旨。據此，被告本於自主意志而放
    棄「反對詰問權」之主張或行使，參諸憲法保障人民訴訟權
    之真意，自應賦與相對等之尊重。更何況，鑒於我刑事訴訟
    法採用傳聞證據排除法則之重要理由之一，無非「傳聞證據
    未經當事人以反對詰問予以覈實」，是倘當事人「不願」對
    原供述人為反對詰問，則自法理以言，法院似亦全無假職權
    為名，任意介入以「否定」是項傳聞證據證據能力之空間、
    餘地！尤以參諸我刑事訴訟法第一百五十九條之五之立法理
    由，除係明確揭示前開傳聞證據排除法則之基本法理，更係
    明確指出本次修正併「參考日本刑事訴訟法第三百二十六條
    第一項規定」之立法意旨（參見立法理由三）；而「有關檢
    察官及被告均同意作為證據之傳聞書面材料或陳述，概可直
    接援引該國刑事訴訟法第三百二十六條規定資為傳聞證據排
    除例外之法律依據，祇於檢察官或被告不同意之例外情況，
    始須進而斟酌該等書面材料或陳述究否符合該國其他傳聞證
    據排除之例外規定，俾憑另行認定關此證據資料是否具備證
    據能力」，則向屬日本刑事審判實務之運作方式！本此同旨
    ，我刑事訴訟法第一百五十九條之五當更加不宜逕為反於繼
    受國之解釋，是自應認為「在當事人間無爭執之案件中，傳
    聞證據基本上均可依據前引規定提出於法院使用」！準此，
    在證據能力俱無爭執之案件中，法院當亦毋庸再依刑事訴訟
    法第一百五十九條之一至同法第一百五十九條之四等規定為
    個別性之斟酌，並應逕自援引刑事訴訟法第一百五十九條之
    五，資為傳聞證據排除例外之法律依據，方符憲法保障基本
    人權及人民訴訟權之本旨！查本院認定事實所引用之卷證資
    料（詳如後述），其中，有關「被告以外之人於審判外之言
    詞或書面陳述」，非特未經被告或公訴人爭執其證據能力，
    且自形式察其作成、取得當時外部情況，亦俱無「任意性」
    或「信用性」違反而顯然不適當之情形，而尚與刑事訴訟法
    第一百五十九條之五之規定相符。按諸首開說明，本院自應
    援引刑事訴訟法第一百五十九條之五規定資為傳聞證據排除
    例外之法律依據，即認關此「被告以外之人於審判外之言詞
    或書面陳述」，均有證據能力，而毋庸再依刑事訴訟法第一
    百五十九條之一至同法第一百五十九條之四等規定為個別性
    之斟酌。
二、事實認定
    前揭事實業據上訴人即被告於檢察官偵查中坦承在卷，核與
    證人即如附表二所示被害人戊○○、乙○○、甲○○於警詢
    中證述之情節相符，且有如附表一所示各該客戶資料、開戶
    資料暨客戶歷史交易查詢明細在卷可考。綜上，自堪認被告
    於檢察官偵查中之任意性自白，與事實相符，可以採信。從
    而，本案事證明確，被告如本判決事實欄所載犯行，洵堪認
    定。
三、論罪科刑：
  (一)關於本案之正犯（被幫助者）：
  1.本案實際遂行詐騙手法者，固係分別向如附表二所示各該被
    害人施以詐術並取得財物；即彼等所為，並非基於一個意思
    決意並僅顯現一個意思活動，且彼等所侵害者，亦分屬不同
    之財產法益（即所侵害之法益並非單一）；惟本案實際遂行
    詐騙手法者，實係反覆、輪流以人頭電話致電予「不特定」
    之多數人，或對彼等謊稱身分資料遭人盜用致罹刑案，繼而
    託詞必須申辦「網路銀行帳戶」或「安全監管帳號」俾確保
    其財物安全；或對彼等謊稱中獎而託稱必須先行支付各項稅
    費，藉此使該「不特定」被害人陷於錯誤，誤依詐騙集團成
    員指示，分別於附表二所示時間，誤將自己金融帳戶內如附
    表二所示現金轉帳匯入如附表一所示各該被告金融帳戶，此
    均經本院認定如前。茲就本案實際遂行詐騙者利用人頭電話
    「隨機」選擇被害人以行詐騙暨利用被告如附表一所示帳戶
    取得財物之情節以觀，已明顯可見「本案實際遂行詐騙手法
    及與之有犯意聯絡者」利用前揭方式斂財，並非出於一時或
    偶發，是自客觀以言，實已堪認「本案實際遂行詐騙手法及
    與之有犯意聯絡者」，當有反覆實施類似本案之詐欺取財犯
    罪之意。即本案之詐騙行為人，應係出於「單一」之詐騙犯
    罪意思而反覆實施同種類之犯罪行為，雖彼等在反覆利用相
    同手法誘使「不特定」被害人上當的過程中，或因被害人並
    未上當，或因被害人息事寧人，致本案經披露者，僅如附表
    二所示各該被害人，然此除無礙於彼等藉上開手法所反覆實
    施之詐騙行為間，具時、空密接連結之特性，自第三人之立
    場觀其整體犯罪流程，彼等連貫詐騙行為之實施，亦與單一
    之整體事件無殊。是自刑法評價與其評價客體的對應關係而
    論，倘割裂本案之整體犯罪流程而為數罪評價，則恐與刑罰
    之過度評價禁止原則相悖，並有違憲法所揭櫫之比例原則。
    且就令較之一般性及偶發性的詐騙事件而言，本案詐騙情節
    所可能牽累之範圍尤為深廣，然此亦非立法者或裁判者得恃
    以侵越刑罰過度評價禁止原則之正當理由（按：依現行法之
    規定，此部分可由法官在量刑之際，個案予以斟酌）。又有
    關行為人基於概括犯意，多次對不同被害人詐騙之犯罪，司
    法實務歷來習依95年7 月1 日修正施行前之刑法第五十六條
    連續犯規定論以一罪，並加重其刑；雖上開連續犯之規定業
    經修正刪除，並自95年7 月1 日施行，然考諸其修正理由說
    明四：「至連續犯之規定廢除後，對於部分習慣犯，例如竊
    盜、吸毒等犯罪，是否會因適用數罪併罰而使刑罰過重產生
    不合理之現象一節，在實務運用上應可參考德、日等國之經
    驗，委由學界及實務以補充解釋之方式，發展接續犯之概念
    ，對於合乎接續犯或包括的一罪之情形，認為構成單一之犯
    罪，以限縮數罪併罰之範圍，用以解決上述問題。」足見，
    刑法新制刪除連續犯規定之目的，並非意謂在舊制時代應依
    連續犯規定論以一罪者，在新制施行之後，即應一律論以數
    罪。且參酌新制精神，「行為單數」及「行為複數」之概念
    ，亦有重新定位之必要。爰參考立法理由所揭示之德國實務
    經驗，以德國實務擴張「自然行為單數」的概念，考量本案
    詐騙行為人係出於「單一」之詐騙犯罪意思而反覆實施同種
    類之犯罪行為，且所反覆實施之各別詐騙行為間，復具有時
    、空密接之特性，致第三人觀其整體犯罪流程，仍認與單一
    之整體事件無殊；兼以本案所侵害之法益雖非單一，然亦僅
    止於財產法益，而與高度之屬人法益（如：生命、身體、自
    由、名譽）無妨，因認本案詐騙行為人出於「單一」之詐騙
    犯罪意思而反覆實施同種類之犯罪行為，應屬「自然行為單
    數」，雖其間或涉有詐騙未果者，或涉有詐騙得逞者（其中
    ，除本案所涉者外，亦可能另有尚未經披露之部分），然此
    不過是基於一個自然行為單數所成立的數個詐欺既遂或詐欺
    未遂罪名，應依刑法第五十五條規定，論以想像競合犯，並
    從一較重之刑法第三百三十九條第一項之詐欺罪名處斷，而
    非係「行為複數」與「數罪併罰（犯罪之實質競合）」所欲
    處理的問題（另本院既認本案詐騙集團所反覆實施者，乃「
    自然行為單數」意義下之一行為，則其自不生95年7 月1 日
    修正施行前之刑法第五十六條規定之連續犯問題【按：『連
    續犯』實乃以『行為複數』為其前提】，亦不因連續犯規定
    之刪除，而衍生相關新舊法律比較適用之問題，併此指明）
    。
  2.本案實際遂行詐騙手法者，既有如本判決犯罪事實欄所載之
    反覆實施詐騙之犯意聯絡及行為分擔，皆為共同正犯。
  (二)關於幫助犯（本案被告）：
  1.按在金融機構開設帳戶，請領存摺及金融卡，係針對個人身
    分之社會信用而予以資金流通，具有強烈之屬人性格，而金
    融帳戶作為個人理財之工具，申請開設並無任何特殊限制，
    除一般民眾皆得以存入最低開戶金額之方式申請取得，一人
    同時或異時在各別金融機構申請數個存款帳戶使用概無不可
    ，其申辦手續亦極為簡便，此實屬眾所周知之事，則按諸常
    人社會經驗，苟遇不熟識者委以自己名義申請帳戶，無論其
    所恃以蒐集、徵求金融帳戶使用之名目為何，提供帳戶者對
    於該等帳戶是否係供合法使用，絕無不起疑心之理。況且，
    金融帳戶事關個人財產權益之保障，具有高度專有性，非本
    人或與本人甚為親密者，實難認有何得以「自由流通使用（
    即任意有對價或無對價交付不熟識者使用）」之理，一般人
    亦應有妥為保管及防止他人任意使用之認識，縱情況特殊致
    偶需交付他人使用，亦必深入瞭解其用途，俾免該等專有物
    品被不明人士利用或恃之為與財產有關之犯罪工具，並期杜
    絕自己金融帳戶存款遭他人冒領之風險，此實為吾人按諸生
    活認知所極易體察之常識。是倘無正當理由而徵求他人金融
    帳戶使用者，客觀上顯然已可預見該人之犯罪意圖，係為恃
    以供某筆資金之存入、提領，且寓有隱暪該筆資金存入暨提
    領過程之意。參以今日社會，利用手機簡訊、寄送得獎通知
    ，乃至謊稱其信用卡遭人盜刷、個人資料遭人盜用、現金遭
    人盜領，或藉由網拍等種種手段，以遂其詐欺取財目的等案
    件頻傳；「詐騙集團」利用大量徵求他人金融帳戶（俗稱人
    頭戶）之方式，遂其順利領取因詐欺所得贓款暨阻斷（或阻
    撓）查緝人員對渠等身分追查之目的者，復迭經新聞媒體披
    露在案，是就令被告在提供金融帳戶予「詐騙集團」使用之
    初，其主觀尚無「必然引發該詐騙集團萌生恃以實施詐欺犯
    罪」之確信，然衡諸常情及被告智識暨社會經驗，被告對於
    「提供自己帳戶予他人使用，可能足以使詐騙集團恃以實施
    詐欺犯罪」乙節，理當有所預見，竟猶將自己之金融帳戶提
    供予詐騙集團使用，則無論被告曾否收受對價，被告主觀上
    皆有容忍並允許「自己帳戶經詐騙集團恃以實施詐欺犯罪」
    之意無疑。
  2.刑法所指故意，非僅指「直接故意」，尚包括「間接故意（
    未必故意）」在內；又所謂「間接故意」者，乃指行為人對
    於構成犯罪事實，預見其發生而其發生並不違反其本意者而
    言（刑法第十三條第二項規定參照）；再者，幫助犯之成立
    ，除行為人主觀上須出於幫助之故意，客觀上並須有幫助之
    行為；且所指「幫助行為」，係指對他人實現構成要件之行
    為施予助力者而言，至所謂之「幫助故意」，則係指行為人
    就被幫助者正欲從事犯罪或正在從事犯罪，且該犯罪有既遂
    之可能，而其行為復足以幫助他人實現構成要件者，在主觀
    上有所認識而言，尚不以行為人確知被幫助者係犯何罪名為
    其必要（惟仍需在幫助犯罪之共同認識範圍以內）；惟倘行
    為人在正犯實施犯罪以前，預為幫助行為者，則為事前幫助
    犯。茲單就本案現存事證而論，固無從證明被告即係實施詐
    欺手法之人；惟如附表二所示各該被害人帳戶內之項款，既
    係經由上揭方式轉入如附表一所示被告帳戶，顯見，向附表
    二所示各該被害人施以詐術之歹徒，無非係利用被告帳戶為
    其詐財工具。是在客觀上，本案縱使查無證據足認被告明知
    利用帳戶遂行犯罪者之行為態樣，除可能供詐欺取財、恐嚇
    取財（常見類型為竊車後向車主勒索財物，即一般所稱「擄
    車勒贖」），亦有可能遭從事擄人勒贖等重大犯罪，而溢出
    被告原先幫助犯罪之共同認識範圍，然參諸前揭說明，被告
    就「自己帳戶可能足以使詐騙集團恃以實施詐欺犯罪」乙節
    ，仍應有不違反其本意之不確定故意（未必故意；間接故意
    ）；換言之，本案所涉之「詐騙集團」果恃被告持交之金融
    帳戶實施詐欺犯罪之事實，顯然不違反被告之本意，被告主
    觀上，當有幫助詐欺取財之未必故意，客觀上，當有提供金
    融帳戶施予詐欺助力之幫助行為。
  3.核被告所為，係犯刑法第三十條第一項前段、第三百三十九
    條第一項之幫助詐欺取財罪。查：
  (1)刑法第三百三十九條第一項（以下均簡稱「本法」）之規定
    本身，無論觀其構成要件，抑其法律效果，固因俱無變動，
    而無法律變更暨新舊法律比較之可言（參見下列【附註】）
    ；惟因本法之罰金刑僅規定「或科或併科（新臺幣）一千元
    以下罰金」，是其最低數額之宣告，即應回歸適用刑法第三
    十三條第五款之總則規定限制。又被告行為後，刑法第三十
    三條第五款所定之罰金刑最低數額業有修正；茲依修正前刑
    法第三十三條第五款「罰金：（銀元）1 元以上。」暨現行
    法規所定貨幣單位折算新臺幣條例第二條所定折算比例而為
    換算，本法之罰金最低額度本應為銀元1 元即新臺幣3 元。
    乃依修正後刑法第三十三條第五款規定，即「罰金：新臺幣
    1,000 元以上，以百元計算之。」本法之罰金最低額度業已
    提高為新臺幣1,000 元。據此而為比較適用，修正後刑法第
    三十三條第五款之規定，顯然較不利於被告，本諸刑法第二
    條第一項所揭櫫之「從舊從輕」原則，本法有關罰金刑之宣
    告，自仍應適用修正前刑法第三十三條第五款規定，以銀元
    1 元即新臺幣3 元為其所得宣告之最低數額（最高法院95年
    度第八次刑事庭會議決議三(一)1.參照）。
    【附註】
    按為呼應刑法第三十三條第五款之修正，刑法施行法第一條
    之一第一項雖規定「中華民國九十四年一月七日刑法修正施
    行後，刑法分則編所定罰金之貨幣單位為新臺幣。」（95年
    6 月14日制定公布，並因配合刑法之修正施行，依刑法施行
    法第十條、第十條之一規定，自95年7 月1 日開始施行）；
    然考量刑法新制施行以後，刑法分則編所定罰金已無「罰金
    罰鍰提高標準條例」及「現行法規所定貨幣單位折算新臺幣
    條例」之適用，為使罰金數額趨於一致，避免新舊法律之比
    較適用，刑法施行法第一條之一第二項遂規定「九十四年一
    月七日刑法修正時，刑法分則編未修正之條文定有罰金者，
    自九十四年一月七日刑法修正施行後，就其所定數額提高為
    三十倍。但七十二年六月二十六日至九十四年一月七日新增
    或修正之條文，就其所定數額提高為三倍。」即在95年6 月
    30日以前，刑法分則編所定罰金之貨幣單位固為銀元，且部
    分條文亦應適用罰金罰鍰提高標準條例第一條前段規定提高
    倍數；且自95年7 月1 日以後，刑法分則編所定罰金之貨幣
    單位則為新臺幣，並應一律依刑法施行法第一條之一第二項
    規定，提高其倍數為三倍或三十倍不等。惟經互為折算結果
    ，無論新制施行前、後，刑法分則編所定罰金數額之內涵實
    無不同；即刑法分則編有關罰金刑之貨幣單位，雖已由「銀
    元」改為「新臺幣」，然法院所得判處之罰金最高數額實並
    無二致，即所涉刑罰之實質內涵俱未變更。是自95年7 月1
    日起，刑法分則編所定條文雖應一律適用刑法施行法第一條
    之一之規定（而不得再適用罰金罰鍰提高標準條例第一條之
    規定），然此既非法律變更，亦核無新舊法律比較適用之問
    題（最高法院95年度第二十一次刑事庭會議決議參照）。
  (2)按我國刑法無論係於95年7 月1 日修正施行前、後，均係採
    「共犯從屬性說」做為「幫助犯」之處罰依據，即其「可罰
    性」之理論基礎；易言之，「幫助行為」雖與「定型性犯罪
    之實行行為」不同，然因此等行為係對正犯之加功行為，對
    於正犯之完成犯罪，顯然具有一定程度之影響，法律又不能
    置而不問，是乃明文此等加功行為從屬於正犯之實行行為而
    加以處罰。亦即，正犯倘不成罪，幫助犯自亦無由成立。又
    95年7 月1 日之刑法修正施行後，雖已改採「共犯從屬性說
    」中之「限制從屬形式」，即認「幫助犯」固以正犯行為（
    主行為）之存在為其必要，惟關此正犯行為祇須具備構成要
    件該當性及違法性，至其究否具備責任意思及責任能力，則
    非所問（參見刑法第三十條之修正理由）；然因本案所涉正
    犯（「蔡進良」暨所屬詐騙集團），核無責任意思或責任能
    力之欠缺，是關此法律之修正，即與本案所涉「幫助犯」之
    成立、認定無礙，準此以言，單就本案共犯之型態而論，新
    、舊法律實未異其旨趣，是自不生新舊法律比較適用之問題
    ，特此指明（最高法院95年度第二十一次刑事庭會議決議參
    照）。
  (3)又本院既已參考立法理由所揭示之德國實務經驗，以德國實
    務擴張「自然行為單數」概念，兼以本案客觀情節考量，認
    本案詐騙行為人（即本案正犯）於時、空密接情形所持續實
    施者，乃「自然行為單數」意義下之一行為，並應依刑法第
    五十五條規定，以想像競合犯論處（參見前揭三(一)1.所述）
    ，則對正犯實現構成要件之行為施予助力之幫助犯即本案被
    告而言，當亦無論之以幫助「連續」詐欺之可能。併予敘明
    。
  4.被告本案之所為，既僅就他人實施構成要件之行為施予助力
    而已，則其自屬幫助犯，應依刑法第三十條第二項規定，減
    輕其刑。
  5.再按刑法第四十七條規定之累犯要件固有修正，惟其修正內
    容祇在排除「過失再犯有期徒刑以上之罪」之適用；至前案
    有期徒刑執行完畢以後，五年以內，「故意再犯有期徒刑以
    上之罪」者，無論依修正前或修正後之法律規定，均應論以
    累犯，加重本刑至二分之一。茲「故意再犯有期徒刑以上之
    罪」者，無論在修法前、後之累犯成立要件暨法律效果既無
    二致，則其自非刑罰法律之變更，亦無新舊法律比較適用之
    問題（最高法院95年度第二十一次刑事庭會議決議參照）。
    查被告曾有如前所述之犯罪科刑及刑之執行情形，此有臺灣
    高等法院被告前案紀錄表在卷可稽，其於有期徒刑執行完畢
    後，五年以內，故意再犯本起最重本刑有期徒刑以上之罪，
    為累犯，應依刑法第四十七條第一項規定，加重其刑，並先
    加後減之。即有期徒刑者，應依刑法第六十七條規定，併就
    最高度及最低度先加後減之；拘役者，應依刑法第六十八條
    規定，僅先加後減其最高度；至其罰金刑之部分，則因本法
    罰金刑查有修正前刑法第三十三條第五款規定之適用（參見
    前述三(二)3.(1)），參照刑法第六十七條、第六十八條有關罰
    金加減方法修正理由：「修正前刑法第三十三條第五款現定
    ，罰金為銀元1 元以上，既已經修正為新臺幣1,000 元以上
    ，當不致因加減其最低度而產生不滿1 元之零數，是自應與
    有期徒刑相同，許其最高度及最低度同加減之。」暨新舊法
    比較應就罪刑有關共犯、未遂犯、想像競合犯、牽連犯、連
    續犯、結合犯，以及累犯加重、自首減輕暨其他法定加減原
    因與加減例等一切情形，綜其全部罪刑之結果而為比較（最
    高法院95年度第八次刑事庭會議決議一(四)參照），自應併適
    用修正前刑法第六十八條規定，僅先加後減其最高度。
  6.末查易刑處分，即易科罰金之折算標準、易服勞役之折算標
    準及期限，於新法施行後，亦應為新舊法律之比較適用（最
    高法院95年度第八次刑事庭會議決議三(二)參照）。查被告行
    為後，刑法第四十一條規定業已併有修正。茲依修正前刑法
    第四十一條第一項前段規定：「犯最重本刑為五年以下有期
    徒刑以下之刑之罪，而受六個月以下有期徒刑或拘役之宣告
    ，因身體、教育、職業、家庭之關係或其他正當事由，執行
    顯有困難者，得以一元以上三元以下折算一日，易科罰金」
    ，暨修正前罰金罰鍰提高標準條例第二條前段規定（業因配
    合刑法修正而經公告刪除）：「依刑法第四十一條易科罰金
    或第四十二條第二項易服勞役者，均就其原定數額提高為一
    百倍折算一日」，被告行為時之易科罰金折算標準，本應以
    銀元300 元折算1 日，經以現行法規所定貨幣單位折算新臺
    幣條例第二條規定之折算比例，換算其單位幣值為新臺幣，
    即應以新臺幣900 元折算1 日。較之95年7 月1 日修正施行
    之刑法第四十一條第一項前段規定：「犯最重本刑為五年以
    下有期徒刑以下之刑之罪，而受六個月以下有期徒刑或拘役
    之宣告者，得以新臺幣一千元、二千元或三千元折算一日，
    易科罰金」，修正前之折算標準顯然較有利於被告，按諸首
    開說明，本件之易科罰金折算標準，自應適用修正前刑法第
    四十一條第一項前段暨修正前罰金罰鍰提高標準條例第二條
    規定。
  7.至被告交付予詐騙集團之存摺、金融卡等物，核非本案應義
    務沒收之物，且均未據扣案，又無證據證明迄未滅失；兼以
    按諸金融機構常見約款，金融機構所核發之帳戶存摺、金融
    卡，原則上，均屬金融機構所有（參見大部分金融機構核發
    金融卡之背面約款記載），是以本案而論，本院亦無宣告沒
    收上開帳戶存摺及金融卡之法律依據，況且，本案經披露後
    ，上開帳戶早經相關單位列為警示帳戶（犯罪帳戶），而無
    再遭人利用之虞，是倘本院逕為沒收之諭知，核既無助於日
    後相類犯罪之防堵，復僅徒增將來執行之困擾，爰均不予宣
    告沒收。
  8.原判決認被告罪證明確，據以論罪科刑，固非無見。惟查：
    (甲)原判決主文欄雖諭知「中國信託商業銀行基隆分行第000-
    0000000000000 號帳戶之存簿壹本、臺灣郵政股份有限公司
    基隆新民郵局第00000000000000號帳戶之存簿壹本、提款卡
    貳張及帳戶印章貳顆均沒收」，並於論罪科刑欄第(八)項敘稱
    「被告所開立中國信託商業銀行基隆分行第000-0000000000
    000 號帳戶之存簿1 本、提款卡1 張、印章1 顆及臺灣郵政
    股份有限公司基隆新民郵局第00000000000000號帳戶之存簿
    1 本、提款卡1 張、帳戶印章1 顆，均係其所有用以幫助詐
    欺正犯之物品，該等物品雖未扣案，然既均供詐欺集團使用
    ，影響社會治安甚鉅，應依刑法第三十八條第一項第二款之
    規定宣告沒收」，然其應適用之法條則未見併引關此沒收之
    依據（刑法第三十八條第一項第二款），則關此判決矛盾之
    疏誤，已屬未洽。(乙)原判決雖指上開帳戶存摺、金融卡「均
    係被告所有」，然則未見曾併予究明所指金融帳戶存摺、金
    融卡之所有權屬，則其憑以認定關此帳戶存摺、金融卡所有
    權屬之依據究何所在，本院自難析其梗概；尤以按諸金融機
    構常見約款，金融機構所核發之帳戶存摺、金融卡，原則上
    ，均屬金融機構所有（參見大部分金融機構核發金融卡之背
    面約款記載），乃原判決竟於未究明其帳戶存摺、金融卡所
    有權屬之情形下，貿然認定其「俱屬被告所有」，進而適用
    刑法第三十八條第一項第二款宣告沒收，則其關此判決理由
    未備之疏誤，亦有不當。(丙)犯罪在96年4 月24日以前者，除
    中華民國九十六年罪犯減刑條例第三條第一項所列各罪經宣
    告死刑、無期徒刑或逾有期徒刑一年六月之刑而應不予減刑
    以外，其經宣告之有期徒刑、拘役或罰金各應依中華民國九
    十六年罪犯減刑條例第二條第一項減其刑期或金額二分之一
    。茲本案被告之犯罪時間，既在96年4 月24日以前，尤以原
    判決所據以論罪之法條罪名暨被告所受刑之宣告，復俱無中
    華民國九十六年罪犯減刑條例第三條第一項所列各款規定之
    適用，是其當屬「應予減刑」之案件，原判決未及審酌此節
    ，同有未洽。茲被告未附具上訴理由、復未表明對原審判決
    之不服程度，即其空言提起上訴、漫指原審判決不當，其上
    訴固係顯無理由；惟原判決既查有如前所述可議之處，自應
    由本院予以撤銷改判。本院審酌被告交付上揭存摺暨金融卡
    等物予詐騙集團，供詐騙集團恃以實施詐欺犯罪暨掩飾、隱
    匿其資金來源、流向，造成犯罪偵查困難，幕後犯罪者得以
    逍遙法外，致使此類犯罪手法層出不窮，嚴重危害交易秩序
    與社會治安，及其智識、犯罪目的、手段尚稱平和、並未實
    際參與詐欺取財犯行之可非難性較小等一切情狀，量處如主
    文所示之刑，暨依修正前刑法第四十一條第一項前段暨修正
    前罰金罰鍰提高標準條例第二條規定（參見前揭6.之所述）
    ，諭知易科罰金之折算標準如主文所示；又本案既屬「應予
    減刑」之案件（參見前揭(丙)之所述），爰依中華民國九十六
    年罪犯減刑條例第七條、第二條第一項第三款規定，就所宣
    告之有期徒刑減其刑期二分之一，併參酌法院辦理九十六年
    減刑案件應行注意事項所揭示意旨，於本判決之主文項下
    同時諭知其宣告刑及減得之刑，暨依中華民國九十六年罪犯
    減刑條例第九條及修正前刑法第四十一條第一項前段暨修正
    前罰金罰鍰提高標準條例第二條規定，就其減得之刑諭知如
    主文所示之易科罰金折算標準。
  9.至原判決法條雖誤為適用行為時之「罰金罰鍰提高標準條例
    第一條前段」，而疏未依裁判時之「刑法施行法第一條之一
    」論科（參見3.(1)之所述），然參諸最高法院95年度第二十
    一次刑事庭會議決議要旨，因原判決逕行適用行為時法之結
    果並無不同，對判決不生影響，上訴審即毋庸執此而撤銷改
    判，為免疑異，爰於文末補充說明。
四、末按被告經合法傳喚，無正當之理由不到庭者，得不待其陳
    述，逕行判決，刑事訴訟法第三百七十一條定有明文。查本
    件被告經合法傳喚無正當理由未到庭，爰依前開規定不待其
    陳述逕行判決。
據上論斷，應依刑事訴訟法第四百五十五條之一第一項、第三項
、第三百六十九條第一項前段、第三百六十四條、第三百七十一
條、第二百九十九條第一項前段，刑法第二條第一項、第三百三
十九條第一項、第二十八條、第三十條、第五十五條、第四十七
條第一項、修正前刑法第四十一條第一項前段，刑法施行法第一
條之一，修正前罰金罰鍰提高標準條例第二條，現行法規所定貨
幣單位折算新臺幣條例第二條，中華民國九十六年罪犯減刑條例
第二條第一項第三款、第七條、第九條，判決如主文。
本案經檢察官丁○○到庭執行職務。
中　　華　　民　　國　　96　　年　　8 　　月　　10　　日
                  刑事第二庭審判長法  官  王福康
                                  法  官  齊  潔
                                  法  官  王慧惠
以上正本證明與原本無異。
本件判決不得上訴。
中　　華　　民　　國　　96　　年　　8 　　月　　10　　日
                                  書記官  王一芳
附錄論罪法條：
刑法第339條第1項
意圖為自己或第三人不法之所有，以詐術使人將本人或第三人之
物交付者，處5年以下有期徒刑、拘役或科或併科1千元以下罰金
。
【附表一】
┌──┬──────┬────────┬────────────┐
│編號│ 開戶時間   │    銀行帳號    │          備註          │
├──┼──────┼────────┼────────────┤
│  │92年9 月9 日│臺灣郵政股份有限│(甲)開戶資料              │
│    │            │公司基隆新民郵局│  （95年度偵字第4666號偵│
│    │            │帳號：          │  查卷第32頁正、反面）  │
│    │            │00000000000000  │(乙)客戶歷史交易查詢      │
│    │            │                │  （同上偵卷第42頁）    │
├──┼──────┼────────┼────────────┤
│  │93年6 月18日│中國信託商業銀行│(甲)客戶資料              │
│    │            │基隆分行        │  （96年度偵緝字第213 號│
│    │            │帳號：          │  偵查卷第23-24 頁）    │
│    │            │0000000000000   │(乙)客戶歷史交易查詢      │
│    │            │                │  （同上偵卷第25頁）    │
└──┴──────┴────────┴────────────┘
【附表二】
┌──┬──────┬───┬─────┬───────────┐
│編號│匯 款 時 間 │被害人│匯款之金額│ 詐    騙    手    法 │
│    │            │      │（新臺幣）│                      │
├──┼──────┼───┼─────┼───────────┤
│  │95年6 月29日│戊○○│115,900元 │不詳姓名年籍之人利用人│
│    │上午8 時    │      │          │頭電話向戊○○詐稱：身│
│    │            │      │          │分資料遭人盜用致罹刑案│
│    │            │      │          │，必須申辦「網路銀行帳│
│    │            │      │          │戶」云云，使戊○○陷於│
│    │            │      │          │錯誤，並誤依其指示將帳│
│    │            │      │          │戶內現金115,900 元匯至│
│    │            │      │          │如附表一編號所示帳戶│
│    │            │      │          │，並經不明人士提領一空│
│    │            │      │          │。                    │
├──┼──────┼───┼─────┼───────────┤
│  │95年6 月29日│乙○○│22,650 元 │不詳姓名年籍之人利用人│
│    │下午4 時42分│      │          │頭電話向乙○○詐稱：身│
│    │            │      │          │分資料遭人盜用致罹刑案│
│    │            │      │          │，必須開立「安全監管帳│
│    │            │      │          │號」云云，使乙○○陷於│
│    │            │      │          │錯誤，並誤依其指示將帳│
│    │            │      │          │戶內現金22,650元匯至如│
│    │            │      │          │附表一編號所示帳戶，│
│    │            │      │          │並經不明人士提領一空。│
├──┼──────┼───┼─────┼───────────┤
│  │95年6 月30日│甲○○│85,000 元 │不詳姓名年籍之人利用人│
│    │下午1 時15分│      │          │頭電話向甲○○詐稱：中│
│    │            │      │          │獎而須支付相關稅費云云│
│    │            │      │          │，使甲○○陷於錯誤，並│
│    │            │      │          │誤依其指示將帳戶內現金│
│    │            │      │          │85,000元匯至如附表一編│
│    │            │      │          │號所示帳戶，並經不明│
│    │            │      │          │人士提領一空。        │
└──┴──────┴───┴─────┴───────────┘
